【裁判字號】    97,易,751
【裁判日期】    980122
【裁判案由】    侵占
【裁判全文】
臺灣基隆地方法院刑事判決               97年度易字第751號
公  訴  人  臺灣基隆地方法院檢察署檢察官
被      告  丙○○
                    （現在臺灣基隆看守所羈押中）
上列被告因侵占案件，經檢察官提起公訴（97年度調偵字第140
號），被告並為有罪陳述，本院合議庭乃裁定由受命法官獨任以
簡式審判程序進行審理，並判決如下：
    主  文
丙○○犯如附表編號至「罪名及應處刑罰」欄所示之罪，各
處刑、減刑如附表編號至「罪名及應處刑罰」欄之所示；又
犯如附表編號至「罪名及應處刑罰」欄所示之罪，各處刑如
附表編號至「罪名及應處刑罰」欄之所示。應執行有期徒刑
壹年陸月。
    事  實
一、緣丙○○與甲○○乃故舊知交。茲以甲○○前向裕融企業股
    份有限公司（下稱「裕融公司」）以「動產擔保附條件買賣
    」方式申辦貸款而購買5581-KL 號自用小客車1 輛（下稱「
    系爭車輛」），乃於貸款猶未全數清還之情形下，竟將系爭
    車輛轉交摯友丙○○變現換價，致遭裕融公司具狀告訴（違
    反動產擔保交易法），並由本院於民國95年5 月24日，以95
    年度基簡字第321 號判決拘役50日確定（以下簡稱「違反動
    產擔保交易法」前案），甲○○遂於所涉「違反動產擔保交
    易法」前案易科罰金執行完畢以後，情商丙○○代為向裕融
    公司協調還款，並與丙○○就上開車貸還款事宜約定如下：
    由甲○○自95年9 月間起，按月將現金新臺幣（下同）7,00
    0 元交付予丙○○收受，俾丙○○補墊其中不足差額112 元
    以後，再代甲○○按月將分期項款7,112 元繳還予裕融公司
    。彼等約定既成，甲○○遂自95年9 月間起，至97年1 月間
    止，先、後於附表編號至所示時間，或逕將7,000 元以
    轉帳匯款方式，匯至丙○○指定之合作金庫銀行和平分行「
    帳號00000000000000」金融帳戶，或逕與丙○○相約於不詳
    地點見面，俾其當面交付現金7,000 元予丙○○當場收受。
    詎料，丙○○先、後於附表編號至所示時間，取得甲○
    ○匯款或面交之7,000 元以後，非特未曾依約持以代繳項款
    ，反而萌生為自己不法所有之意圖暨侵占各筆交託項款之個
    別犯意，先、後於附表編號至所示時間，未徵得甲○○
    之同意，旋以變易持有為所有之意思，逕將甲○○交託之各
    筆項款花用一空，以此變易持有為所有之方式，先、後17次
    侵吞自己持有他人之物如附表編號至之所示。迨甲○○
    於97年1 月間，復因上揭貸款未償乙事而遭追討，方悉上情
    。
二、案經甲○○訴由臺灣基隆地方法院檢察署檢察官偵查起訴。
    理  由
一、審判程序之說明
    查本案被告丙○○所犯者非為死刑、無期徒刑、最輕本刑為
    三年以上有期徒刑之罪或高等法院管轄第一審案件，其於準
    備程序進行中，先就被訴事實為有罪之陳述，經告知其簡式
    審判程序之旨，並聽取公訴人、被告之意見後，本院業已依
    刑事訴訟法第二百七十三條之一第一項規定，裁定由受命法
    官獨任以簡式審判程式進行本案之審理。
二、證據能力之說明
    「被告以外之人於審判外之言詞或書面陳述，除法律有規定
    者外，不得作為證據」之規定，於法院以簡式審判程式處刑
    者，不適用之。刑事訴訟法第一百五十九條第二項前段定有
    明文。乃不受傳聞證據法則拘束之例外性規定。準此，本案
    相關證人於審判外之言詞或書面陳述，倘查無不得作為本案
    審判依據之其他情事，復業經本院踐行證據調查之合法程式
    ，就令係屬審判外之陳述，核其當仍可據為本案審判之證據
    。
三、本案事實之認定
    前揭事實悉經被告丙○○於本院審理時坦承在卷，並經證人
    即告訴人甲○○於本院審理時、證人蔡龍頤於檢察官偵訊時
    結證明確，且有郵政跨行匯款申請書、給付表、債權讓與暨
    動產抵押契約、動產擔保交易動產抵押設定、客戶對帳單等
    件附卷足考。綜上，堪認被告於本院審理時之任意性自白，
    與事實相符，堪可採信。
四、論罪科刑之部分
  (一)核被告如附表編號至所示各起侵吞項款之所為，均係犯
    刑法第三百三十五條第一項之普通侵占罪。
  (二)被告如附表所示之17起侵占犯行，犯意各別，行為互殊（可
    分割之複數行為），應予分論併罰。
  (三)本院審酌被告年輕力壯（此有被告年籍在卷可參），不思努
    力工作以換取金錢財物，妄想藉由侵占方式不勞而獲之犯罪
    動機（本院審判筆錄第3 頁參照）；併衡量被告前後17起侵
    占犯行，已然嚴重破壞與告訴人間之信賴關係；兼以被告雖
    表坦承以示悛悔，然其迄未賠償告訴人所受損害之犯後態度
    ，及告訴人法益侵害之程度等一切情狀，分別量處如附表編
    號至「罪名及應處刑罰」欄所示之刑，併均諭知如附表
    編號至「罪名及應處刑罰」欄所示之易科罰金折算標準
    。末以，犯罪在96年4 月24日以前者，除中華民國九十六年
    罪犯減刑條例第三條第一項所列各罪經宣告死刑、無期徒刑
    或逾有期徒刑一年六月之刑而應不予減刑以外，其經宣告之
    有期徒刑、拘役或罰金各應依中華民國九十六年罪犯減刑條
    例第二條第一項減其刑期或金額二分之一。查本案被告侵吞
    項款如附表編號至之所為，犯罪時間係在96年4 月25日
    以後，是其固與旨揭減刑要件不符，而無從邀此減刑之寬典
    ；惟被告侵吞項款如附表編號至之所為，犯罪時間悉於
    96年4 月24日以前，尤以查無中華民國九十六年罪犯減刑條
    例第三條、第五條等「不予減刑」規定之適用（按：本案被
    告係於中華民國九十六年罪犯減刑條例公布施行以後之「98
    年1 月12日」，方經本院發布通緝，是其雖遲至「98年1 月
    17日」方經緝獲，然此亦不生中華民國九十六年罪犯減刑第
    五條「應不予減刑」之問題），是關此部分當仍屬「應予減
    刑」，爰依中華民國九十六年罪犯減刑條例第七條、第二條
    第一項第三款規定，就關此部分經宣告之有期徒刑，各減其
    刑期二分之一，併參酌法院辦理九十六年減刑案件應行注意
    事項所揭示意旨，於關此部分之判決主文項下同時諭知其
    宣告刑及減得之刑，暨依中華民國九十六年罪犯減刑條例第
    十條及刑法第五十一條第五款規定，就被告如附表編號至
    「罪名及應處刑罰」欄所示宣告刑及被告如附表編號至
    「罪名及應處刑罰」欄所示經減得之刑，合併定其應執行
    刑如主文之所示。
據上論斷，應依刑事訴訟法第二百七十三條之一第一項、第二百
九十九條第一項前段，刑法第三百三十五條第一項、第四十一條
第一項前段、第五十一條第五款，刑法施行法第一條之一，中華
民國九十六年罪犯減刑條例第二條第一項第三款、第七條、第十
條，判決如主文。
本案經檢察官乙○○到庭執行職務。
中    華    民    國    98    年    1     月    22    日
                  刑事第四庭法  官  王慧惠
以上正本證明與原本無異。
如不服本判決應於收受送達後10日內向本院提出上訴書狀，並應
敘述具體理由；其未敘述上訴理由者，應於上訴期間屆滿後20日
內向本院補提理由書 (均須按他造當事人之人數附繕本)「切勿
逕送上級法院」。
中    華    民    國    98    年    1     月    22    日
                            書記官  王一芳
附錄論罪法條：
刑法第335 條第1 項
意圖為自己或第三人不法之所有，而侵占自己持有他人之物者，
處5 年以下有期徒刑、拘役或科或併科1 千元以下罰金。
【附表】
┌──┬───────┬───────┬────┬─────┬──────────┐
│編號│甲○○將約定現│甲○○將約定現│丙○○侵│ 侵占金額 │罪 名 及 應 處 刑 罰│
│    │款7,000 元交託│款7,000 元交託│占交託項│          │                    │
│    │予丙○○之時間│予丙○○之方式│款之時間│          │                    │
├──┼───────┼───────┼────┼─────┼──────────┤
│  │95年9 月10日以│逕將7,000 元以│甲○○匯│ 7,000 元 │丙○○意圖為自己不法│
│    │後、95年9 月20│轉帳匯款方式，│款當天或│          │之所有，而侵占自己持│
│    │日以前        │匯至丙○○指定│翌日    │          │有他人之物，處有期徒│
│    │              │之合作金庫銀行│        │          │刑貳月，如易科罰金以│
│    │              │和平分行「帳號│        │          │新臺幣壹仟元折算壹日│
│    │              │00000000000000│        │          │；減為有期徒刑壹月，│
│    │              │」之金融帳戶內│        │          │如易科罰金以新臺幣壹│
│    │              │。            │        │          │仟元折算壹日。      │
├──┼───────┼───────┼────┼─────┼──────────┤
│  │95年10月10日以│逕將7,000 元以│甲○○匯│ 7,000 元 │丙○○意圖為自己不法│
│    │後、95年10月20│轉帳匯款方式，│款當天或│          │之所有，而侵占自己持│
│    │日以前        │匯至丙○○指定│翌日    │          │有他人之物，處有期徒│
│    │              │之合作金庫銀行│        │          │刑貳月，如易科罰金以│
│    │              │和平分行「帳號│        │          │新臺幣壹仟元折算壹日│
│    │              │00000000000000│        │          │；減為有期徒刑壹月，│
│    │              │」之金融帳戶內│        │          │如易科罰金以新臺幣壹│
│    │              │。            │        │          │仟元折算壹日。      │
├──┼───────┼───────┼────┼─────┼──────────┤
│  │95年11月9 日  │逕將7,000 元以│甲○○匯│ 7,000 元 │丙○○意圖為自己不法│
│    │              │轉帳匯款方式，│款當天或│          │之所有，而侵占自己持│
│    │              │匯至丙○○指定│翌日    │          │有他人之物，處有期徒│
│    │              │之合作金庫銀行│        │          │刑貳月，如易科罰金以│
│    │              │和平分行「帳號│        │          │新臺幣壹仟元折算壹日│
│    │              │00000000000000│        │          │；減為有期徒刑壹月，│
│    │              │」之金融帳戶內│        │          │如易科罰金以新臺幣壹│
│    │              │。            │        │          │仟元折算壹日。      │
├──┼───────┼───────┼────┼─────┼──────────┤
│  │95年12月5 日  │逕將7,000 元以│甲○○匯│ 7,000 元 │丙○○意圖為自己不法│
│    │              │轉帳匯款方式，│款當天或│          │之所有，而侵占自己持│
│    │              │匯至丙○○指定│翌日    │          │有他人之物，處有期徒│
│    │              │之合作金庫銀行│        │          │刑貳月，如易科罰金以│
│    │              │和平分行「帳號│        │          │新臺幣壹仟元折算壹日│
│    │              │00000000000000│        │          │；減為有期徒刑壹月，│
│    │              │」之金融帳戶內│        │          │如易科罰金以新臺幣壹│
│    │              │。            │        │          │仟元折算壹日。      │
├──┼───────┼───────┼────┼─────┼──────────┤
│  │96年1 月18日  │逕將7,000 元以│甲○○匯│ 7,000 元 │丙○○意圖為自己不法│
│    │              │轉帳匯款方式，│款當天或│          │之所有，而侵占自己持│
│    │              │匯至丙○○指定│翌日    │          │有他人之物，處有期徒│
│    │              │之合作金庫銀行│        │          │刑貳月，如易科罰金以│
│    │              │和平分行「帳號│        │          │新臺幣壹仟元折算壹日│
│    │              │00000000000000│        │          │；減為有期徒刑壹月，│
│    │              │」之金融帳戶內│        │          │如易科罰金以新臺幣壹│
│    │              │。            │        │          │仟元折算壹日。      │
├──┼───────┼───────┼────┼─────┼──────────┤
│  │96年2 月13日  │逕將7,000 元以│甲○○匯│ 7,000 元 │丙○○意圖為自己不法│
│    │              │轉帳匯款方式，│款當天或│          │之所有，而侵占自己持│
│    │              │匯至丙○○指定│翌日    │          │有他人之物，處有期徒│
│    │              │之合作金庫銀行│        │          │刑貳月，如易科罰金以│
│    │              │和平分行「帳號│        │          │新臺幣壹仟元折算壹日│
│    │              │00000000000000│        │          │；減為有期徒刑壹月，│
│    │              │」之金融帳戶內│        │          │如易科罰金以新臺幣壹│
│    │              │。            │        │          │仟元折算壹日。      │
├──┼───────┼───────┼────┼─────┼──────────┤
│  │96年3 月15日  │逕將7,000 元以│甲○○匯│ 7,000 元 │丙○○意圖為自己不法│
│    │              │轉帳匯款方式，│款當天或│          │之所有，而侵占自己持│
│    │              │匯至丙○○指定│翌日    │          │有他人之物，處有期徒│
│    │              │之合作金庫銀行│        │          │刑貳月，如易科罰金以│
│    │              │和平分行「帳號│        │          │新臺幣壹仟元折算壹日│
│    │              │00000000000000│        │          │；減為有期徒刑壹月，│
│    │              │」之金融帳戶內│        │          │如易科罰金以新臺幣壹│
│    │              │。            │        │          │仟元折算壹日。      │
├──┼───────┼───────┼────┼─────┼──────────┤
│  │96年4 月11日  │逕將7,000 元以│甲○○匯│ 7,000 元 │丙○○意圖為自己不法│
│    │              │轉帳匯款方式，│款當天或│          │之所有，而侵占自己持│
│    │              │匯至丙○○指定│翌日    │          │有他人之物，處有期徒│
│    │              │之合作金庫銀行│        │          │刑貳月，如易科罰金以│
│    │              │和平分行「帳號│        │          │新臺幣壹仟元折算壹日│
│    │              │00000000000000│        │          │；減為有期徒刑壹月，│
│    │              │」之金融帳戶內│        │          │如易科罰金以新臺幣壹│
│    │              │。            │        │          │仟元折算壹日。      │
├──┼───────┼───────┼────┼─────┼──────────┤
│  │96年5 月10日以│逕與丙○○相約│甲○○交│ 7,000 元 │丙○○意圖為自己不法│
│    │後、96年5 月20│於不詳地點見面│付現金當│          │之所有，而侵占自己持│
│    │日以前        │，俾甲○○得以│天或翌日│          │有他人之物，處有期徒│
│    │              │當場將現金7,00│        │          │刑貳月，如易科罰金以│
│    │              │0 元交付予葉芝│        │          │新臺幣壹仟元折算壹日│
│    │              │維收受。      │        │          │。                  │
├──┼───────┼───────┼────┼─────┼──────────┤
│  │96年6 月10日以│逕與丙○○相約│甲○○交│ 7,000 元 │丙○○意圖為自己不法│
│    │後、96年6 月20│於不詳地點見面│付現金當│          │之所有，而侵占自己持│
│    │日以前        │，俾甲○○得以│天或翌日│          │有他人之物，處有期徒│
│    │              │當場將現金7,00│        │          │刑貳月，如易科罰金以│
│    │              │0 元交付予葉芝│        │          │新臺幣壹仟元折算壹日│
│    │              │維收受。      │        │          │。                  │
├──┼───────┼───────┼────┼─────┼──────────┤
│  │96年7 月10日以│逕與丙○○相約│甲○○交│ 7,000 元 │丙○○意圖為自己不法│
│    │後、96年7 月20│於不詳地點見面│付現金當│          │之所有，而侵占自己持│
│    │日以前        │，俾甲○○得以│天或翌日│          │有他人之物，處有期徒│
│    │              │當場將現金7,00│        │          │刑貳月，如易科罰金以│
│    │              │0 元交付予葉芝│        │          │新臺幣壹仟元折算壹日│
│    │              │維收受。      │        │          │。                  │
├──┼───────┼───────┼────┼─────┼──────────┤
│  │96年8 月10日以│逕與丙○○相約│甲○○交│ 7,000 元 │丙○○意圖為自己不法│
│    │後、96年8 月20│於不詳地點見面│付現金當│          │之所有，而侵占自己持│
│    │日以前        │，俾甲○○得以│天或翌日│          │有他人之物，處有期徒│
│    │              │當場將現金7,00│        │          │刑貳月，如易科罰金以│
│    │              │0 元交付予葉芝│        │          │新臺幣壹仟元折算壹日│
│    │              │維收受。      │        │          │。                  │
├──┼───────┼───────┼────┼─────┼──────────┤
│  │96年9 月10日以│逕與丙○○相約│甲○○交│ 7,000 元 │丙○○意圖為自己不法│
│    │後、96年9 月20│於不詳地點見面│付現金當│          │之所有，而侵占自己持│
│    │日以前        │，俾甲○○得以│天或翌日│          │有他人之物，處有期徒│
│    │              │當場將現金7,00│        │          │刑貳月，如易科罰金以│
│    │              │0 元交付予葉芝│        │          │新臺幣壹仟元折算壹日│
│    │              │維收受。      │        │          │。                  │
├──┼───────┼───────┼────┼─────┼──────────┤
│  │96年10月10日以│逕與丙○○相約│甲○○交│ 7,000 元 │丙○○意圖為自己不法│
│    │後、96年10月20│於不詳地點見面│付現金當│          │之所有，而侵占自己持│
│    │日以前        │，俾甲○○得以│天或翌日│          │有他人之物，處有期徒│
│    │              │當場將現金7,00│        │          │刑貳月，如易科罰金以│
│    │              │0 元交付予葉芝│        │          │新臺幣壹仟元折算壹日│
│    │              │維收受。      │        │          │。                  │
├──┼───────┼───────┼────┼─────┼──────────┤
│  │96年11月10日以│逕與丙○○相約│甲○○交│ 7,000 元 │丙○○意圖為自己不法│
│    │後、96年11月20│於不詳地點見面│付現金當│          │之所有，而侵占自己持│
│    │日以前        │，俾甲○○得以│天或翌日│          │有他人之物，處有期徒│
│    │              │當場將現金7,00│        │          │刑貳月，如易科罰金以│
│    │              │0 元交付予葉芝│        │          │新臺幣壹仟元折算壹日│
│    │              │維收受。      │        │          │。                  │
├──┼───────┼───────┼────┼─────┼──────────┤
│  │96年12月10日以│逕與丙○○相約│甲○○交│ 7,000 元 │丙○○意圖為自己不法│
│    │後、96年12月20│於不詳地點見面│付現金當│          │之所有，而侵占自己持│
│    │日以前        │，俾甲○○得以│天或翌日│          │有他人之物，處有期徒│
│    │              │當場將現金7,00│        │          │刑貳月，如易科罰金以│
│    │              │0 元交付予葉芝│        │          │新臺幣壹仟元折算壹日│
│    │              │維收受。      │        │          │。                  │
├──┼───────┼───────┼────┼─────┼──────────┤
│  │97年1 月10日以│逕與丙○○相約│甲○○交│ 7,000 元 │丙○○意圖為自己不法│
│    │後、97年1 月20│於不詳地點見面│付現金當│          │之所有，而侵占自己持│
│    │日以前        │，俾甲○○得以│天或翌日│          │有他人之物，處有期徒│
│    │              │當場將現金7,00│        │          │刑貳月，如易科罰金以│
│    │              │0 元交付予葉芝│        │          │新臺幣壹仟元折算壹日│
│    │              │維收受。      │        │          │。                  │
└──┴───────┴───────┴────┴─────┴──────────┘


司法院資訊處製作；財團法人民間司法改革基金會備份。
